【裁判字號】    98,訴,842
【裁判日期】    981221
【裁判案由】    偽造文書
【裁判全文】
臺灣桃園地方法院刑事判決               98年度訴字第842號
公  訴  人  臺灣桃園地方法院檢察署檢察官
被      告  乙○○
選任辯護人  葉智幄律師
上列被告因偽造文書案件，經檢察官提起公訴（97年度偵字第25
789號），本院以簡式審判程序審理，茲判決如下：
    主  文
乙○○行使偽造私文書，足以生損害於他人，處有期徒刑參月，
如易科罰金，以新台幣壹仟元折算壹日，如附表編號一所示之物
，沒收之；又行使偽造私文書，足以生損害於他人，處有期徒刑
肆月，如易科罰金，以新台幣壹仟元折算壹日，如附表編號二所
示之物，均沒收。應執行有期徒刑伍月，如易科罰金，以新台幣
壹仟元折算壹日，如附表編號一、二所示之物，均沒收。
    事  實
一、乙○○前於民國93年間因行使偽造私文書案件，經本院94年
    度訴字第612 號判決，判處有期徒刑4 月，如易科罰金以銀
    元300元折算1日，緩刑2年，於94年7月2日確定。
二、乙○○係址設桃園縣楊梅鎮○○路○ 段438 巷3 號「力峰有
    限公司」（以下簡稱力峰公司）負責人，其與配偶甲○○前
    因偽造文書等刑事案件涉訟而感情不睦。詎乙○○明知其配
    偶甲○○已多次對其提出告訴，絕無可能同意在申辦銀行貸
    款之相關文件上簽名或用印，然力峰公司急需資金週轉，有
    向銀行辦理貸款之必要，乙○○竟先於96年6 月11日以力峰
    公司名義向華泰商業銀行（下稱華泰銀行）申請貸款，因華
    泰銀行依據中小企業信用保證基金規章規定，要求力峰公司
    負責人配偶須簽署個人金融資料查詢同意書，而向乙○○要
    求提出其配偶同意書，詎乙○○基於偽造私文書之犯意，竟
    於同日未得甲○○之授權或同意，在力峰公司上開營業處所
    內，冒用「甲○○」名義，在上開同意書上簽寫「甲○○」
    之姓名乙枚而偽造該同意書，用以表示甲○○同意華泰銀行
    、財團法人金融聯合徵信中心等機構，於特定目的範圍內，
    得蒐集、電腦處理、國際傳遞及利用甲○○之個人資料，且
    亦得提供該資料予華泰銀行，乙○○復執該同意書併同貸款
    申請書暨其他文件向華泰銀行提出並申請上開貸款而行使該
    偽造之私文書，嗣華泰銀行審核後，未予核准，而足生損害
    於甲○○及華泰銀行核貸手續之正確性。乙○○又於96年10
    月24日，以力峰公司名義向第一商業銀行西壢分行（下稱第
    一銀行）申請貸款，乙○○明知甲○○亦絕無可能授權或同
    意在辦理貸款之相關文件上用印，竟於某日利用不知情之某
    刻印店人員偽刻「甲○○」印章乙枚，於96年10月24日在力
    峰公司上開營業處所內，偽蓋「甲○○」印文於「銀行法第
    25 條 同一關係人資料表」（以下簡稱「關係人資料表」）
    及「個人資料表」上各乙枚，而偽造該關係人資料表及個人
    資料表，用以表示甲○○同意第一銀行、財團法人金融聯合
    徵信中心等機構，於特定目的範圍內，得蒐集、電腦處理、
    國際傳遞及利用甲○○之個人資料，且亦得提供該資料予華
    泰銀行，乙○○復執該關係人資料表及個人資料表併同貸款
    申請書暨其他文件向第一銀行提出並申請貸款而行使該偽造
    之私文書，嗣第一銀行審核後，未予核准，而足生損害於甲
    ○○及第一銀行核貸之正確性。
    理  由
一、本件被告所犯係死刑、無期徒刑或最輕本刑為3 年以上有期
    徒刑以外之罪，其於準備程序中就被訴事實為有罪之陳述，
    經本院告知簡式審判程序之旨，並聽取檢察官、被告之意見
    後，爰依刑事訴訟法第273 條之1 第1 項規定合議裁定由受
    命法官獨任進行簡式審判程序。
二、訊據被告乙○○對於上揭犯罪事實於本院準備程序及審理中
    坦承不諱（參本院98年度訴字第842號98年11月4日及98年11
    月25日準備程序筆錄第2頁、98年11月25日審判筆錄第3頁）
    ，經核與證人即告訴人甲○○於警詢、偵查及本院審理時陳
    述：被告係為辦理貸款而偽造其簽名或未經其同意偽刻印章
    用印於相關文件上等語大致相符（參偵查卷第17頁、第144
    頁、本院98年11月25日準備程序筆錄第3頁）；另核與證人
    李玟萱於偵查中證述：伊將資料從銀行帶回後交給負責人乙
    ○○，並告知需要甲○○簽同意書，因伊知彼等夫妻曾因偽
    造文書涉訟，有提醒乙○○必須甲○○親自簽名，伊有看到
    乙○○電話聯繫甲○○，後來乙○○就將同意書交還伊，伊
    即持該同意書辦理貸款。乙○○交還給伊每個貸款案之資料
    上「甲○○」名字均已簽妥等情合致（參偵查卷第51頁至第
    52頁）。又縱證人李玟萱曾見到被告撥打電線聯繫告訴人，
    惟其對話內容為何，被告是否取得告訴人同意乙節，則無從
    知悉，參酌告訴人堅決否認曾經授權或同意簽名、用印之情
    況下，當係由被告偽造前揭文件上之簽名或印文無訛。此外
    復有華泰銀行同意書、力峰公司基本資料、第一銀行97年4
    月17日 (97)一西壢字第68號函所檢附力峰公司辦理貸款時
    提出之資料表、存借款明細表、同一關係企業/集團企業資
    料表、填表說明、個人資料表、銀行法第25條「同一關係人
    」資料表、「甲○○」個人資料表、「甲○○」銀行法第25
    條「同一關係人」資料表、華泰銀行98年8月20日 (98)華泰
    總中壢字第0718號函、第一銀行98年9月22日 (98)一西壢字
    第75號函暨附件在卷足憑（參偵查卷第4頁、第60頁至第72
    頁），堪認被告於本院審理中之自白與事實相符，而足採信
    。本件事證已臻明確，被告犯行堪予認定，應依法論科。
三、論罪科刑之法律適用
  (一)按刑法處罰偽造文書罪，旨在保護文書之實質的真正，雖尚
    以足生損害於公眾或他人為要件之一，亦只以有損害之虞為
    已足，有無實際受損，則在所不問。查被告乙○○擅自冒用
    「甲○○」名義簽名，並未經同意以偽刻之甲○○印章，偽
    蓋印文以偽造犯罪事實欄所示私文書，持之向銀行申辦貸款
    ，固未經各該銀行核准貸款，惟此舉不惟侵害甲○○之個人
    財產信用資料之隱私，亦致其經徵信後，增加徵信紀錄，而
    可能影響其個人辦理貸款時，銀行對之債信之評估，凡此均
    足生損害於甲○○之權益，並影響華泰銀行、第一銀行核貸
    程序之正確性。核其此部分所為，均係犯刑法第216 條、第
    210 條之行使偽造私文書罪。被告於華泰銀行徵信同意書上
    偽造「甲○○」簽名以偽造該同意書之私文書後復行使之；
    偽刻「甲○○」印章之行為復用印於第一銀行上開「關係人
    資料表」及「個人資料表」上，其偽造簽名、偽刻印章及偽
    蓋印文之行為為偽造私文書之部分行為，而偽造私文書之低
    度行為，亦為行使之高度行為所吸收，均不另論罪。被告利
    用不知情之某刻印店人員偽刻「甲○○」印章之行為，係間
    接正犯。又被告如事實欄先後2 次所為行使偽造私文書犯行
    間，犯意各別，行為互殊，核無實質上一罪或裁判上一罪之
    關係，為實質上數罪關係，應予分論併罰。
  (二)爰審酌被告智識程度並無明顯不足之情形，因經營公司籌措
    資金，竟不以正當途徑籌辦貸款，以偽造他人名義及盜刻偽
    蓋他人印章之不法手段完成貸款必備之相關文件，其行為固
    有可議，惟於本院審理中坦認犯行，另考量本件告訴人所受
    損害，被告於本院準備程序時表示願以5 萬元與告訴人和解
    賠償之意願，並當庭提出上開金額由告訴人受領，無奈告訴
    人原同意給與被告悔悟機會，嗣又拒絕被告所提出之上開賠
    償款項，就本件採不和解立場，致雙方無法達成和解，而難
    有和解結果等情，有本院98年11月4 日、98年11月25日準備
    程序筆錄在卷可參，其尚非無可取之處，暨其犯罪之動機、
    目的、犯罪手段等一切情狀，量處如主文所示之刑，併各諭
    知易科罰金之折算標準，再定執行刑，以示懲儆。
  (三)沒收：卷附如附表編號1 、2 所示之偽造私文書，雖均據被
    告交付銀行行使，非被告所有之物，又未扣案，惟既曾經調
    得影本附卷，其中附表編號1 所示華泰銀行部分之文件，固
    未據該銀行提出相關資料，然無證據證明業已滅失，此有電
    話紀錄1 件在卷足稽，爰就其上偽造之「甲○○」簽名1 枚
    、及附表編號2 所示「甲○○」印文共2 枚，不問屬於犯人
    與否，均應依刑法第219 條之規定宣告沒收；至偽刻之「甲
    ○○」印章1 枚，亦未扣案，既無證據證明業已滅失，同依
    上開規定宣告沒收。
據上論斷，應依刑事訴訟法第273 條之1 第1 項、第299 條第1
項前段，刑法第216 條、第210 條、第41條第1 項前段、第51條
第5 款、第219 條，刑法施行法第1 條之1 第1 項、第2 項前段
，判決如主文。
本案經檢察官梁光宗到庭執行職務。
中    華    民    國    98    年    12    月    21    日
                  刑事第六庭    法  官  呂美玲
※附表：
┌──┬────────────────┬──────┐
│編號│  名                        稱  │  備    註  │
├──┼────────────────┼──────┤
│  1 │華泰銀行96年6 月11日個人金融資料│左列同意書影│
│    │查詢「同意書」上「甲○○」簽名乙│本參偵查卷第│
│    │枚。                            │4 頁，原本未│
│    │                                │扣案。      │
├──┼────────────────┼──────┤
│  2 │第一銀行96年10月24日「銀行法第│左列關係人資│
│    │  25條同一關係人資料表」、「個人│料表、個人資│
│    │  資料表」上偽蓋「甲○○」印章之│料表影本參偵│
│    │  印文各乙枚。                  │查卷第71至72│
│    │偽造之「甲○○」印章乙枚。    │頁，原本未扣│
│    │                                │案。        │
│    │                                │偽刻之「王麗│
│    │                                │玲」印章乙枚│
│    │                                │，未扣案。  │
└──┴────────────────┴──────┘
以上正本證明與原本無異。
如不服本判決應於收受判決後10日內向本院提出上訴書狀，並應
敘述具體理由。其未敘述上訴理由者，應於上訴期間屆滿後20日
內向本院補提理由書( 均須按他造當事人之人數附繕本) 「切勿
逕送上級法院」。
                                書記官  李玉華
中    華    民    國    98    年    12    月    25    日
附錄本案論罪科刑法條：
中華民國刑法第216條
（行使偽造變造或登載不實之文書罪）
行使第 210 條至第 215 條之文書者，依偽造、變造文書或登載
不實事項或使登載不實事項之規定處斷。
中華民國刑法第210條
（偽造變造私文書罪）
偽造、變造私文書，足以生損害於公眾或他人者，處 5 年以下
有期徒刑。
中華民國刑法第219條
（沒收之特例）
偽造之印章、印文或署押，不問屬於犯人與否，沒收之。

司法院資訊處製作；財團法人民間司法改革基金會備份。
